最高法院刑事判決　　　　　　九十六年度台上字第七四六三號
上 　訴 　人　台灣高等法院台中分院檢察署檢察官
上訴人即被告　甲○○
　　　　　　　　　　　41號（
選 任辯護 人　劉憲璋律師
被　　　　告　乙○○
　　　　　　　　　　　（
上列上訴人等因被告等殺人等罪案件，不服台灣高等法院台中分
院中華民國九十六年九月五日第二審判決（九十六年度上訴字第
一九六九號，起訴案號：台灣台中地方法院檢察署九十五年度偵
字第二二五九六、二三八八六號），提起上訴，本院判決如下：
    主  文
原判決撤銷，發回台灣高等法院台中分院。
    理  由
本件原判決撤銷第一審關於被告乙○○部分及上訴人即被告甲○
○殺人部分之判決，改判依想像競合犯之規定，仍論處乙○○未
經許可，寄藏手槍及共同殺人等各罪刑，並定其應執行之刑；論
處甲○○共同殺人罪刑，並維持第一審依想像競合犯之規定，論
處甲○○未經許可，持有可發射子彈具有殺傷力之手槍罪刑之判
決，駁回檢察官及甲○○在第二審之上訴，固非無見。
惟查：二人以上共同實行犯罪之行為者，皆為正犯，刑法第二十
八條定有明文。亦即共同正犯間，非僅就其自己實行之行為負其
責任，並在犯意聯絡之範圍內，對於他共同正犯所實施之行為，
亦應共同負責。又所謂之持有，並非必需親自持有，如以共同犯
罪之意思，事先有犯意之合致，而由其中一部分人實行犯罪行為
，即有共同犯罪之存在，其分別持有槍彈之行為，即屬共同持有
。而所謂之出借，指行為人有出借之意思，將槍彈交付予借用人
之謂。本件原判決認定甲○○夥同不詳姓名者十餘人分持棍棒，
先於民國九十五年十月七日晚上約八時許，至台中縣太平市戶政
事務所前廣場聚合，等待蔡肇軒該方人馬到場。稍候乙○○亦到
達現場瞭解狀況後，隨即返回其住處，取出先前受託藏放在其住
處房間內之捷克CZ廠75型口徑9mm 制式半自動手槍（含彈匣及制
式子彈十顆）及具殺傷力之仿BERETTA廠84 型半自動手槍製造之
槍枝，換裝金屬槍管而成之改造手槍（含彈匣及改造子彈五顆）
各一枝分別放置在褲子左右口袋內，於同日晚上約九時許再返回
台中縣太平市戶政事務所前與甲○○會合，並將前開具殺傷力之
仿BERETTA廠84 型半自動手槍製造之槍枝（含彈匣及改造子彈五
顆）交予甲○○，於同日晚上九時五十五分許，在台中縣太平市
戶政事務所前，與對方人馬一言不合，進而爆發衝突互毆，而甲
○○與乙○○見狀除分持手槍對空鳴槍示警外，復共同基於殺人
之犯意聯絡，由乙○○持上開制式手槍近距離朝劉憬諭所駕駛之
車牌號碼CK－7801號自用小客車駕駛座車門及車窗開槍射擊，甲
○○亦持該改造手槍在乙○○後方二、三步距離朝劉憬諭所駕駛
之小客車射擊，二人所持上開制式及改造手槍之子彈均全數用罄
始罷手，致劉憬諭胸腹部中彈，因胸部槍彈貫穿傷而當場不治死
亡。斯時雙方人員聽到槍響後，即各自逃逸，甲○○見狀，隨即
先將前開改造手槍交予乙○○，再由乙○○駕駛其車牌號碼R2－
9899號自用小客車搭載甲○○一同離開現場，至台中縣太平市頭
汴坑山區躲藏一夜等情，而認定被告等二人除犯共同殺人罪外，
甲○○另犯未經許可而持有可發射子彈具有殺傷力之手槍罪；乙
○○則另犯未經許可寄藏手槍罪。惟乙○○將改造手槍及子彈交
付予甲○○使用，究係基於共同犯罪之意思，事先有犯意之合致
而共同非法持有槍彈，抑或係出於出借槍彈之犯意而出借槍彈予
甲○○，以供殺人犯罪之用？事實仍非明確。倘係前者，甲○○
與乙○○既分持前揭制式半自動手槍（含子彈）及具殺傷力之改
造手槍（含子彈）各一枝槍殺被害人劉憬諭，無論係由何人先行
著手殺害，對其犯罪所生之結果，皆應負共同正犯之責任。則被
告等二人對持有前揭二枝槍彈之犯行是否皆應負責？原判決認甲
○○僅負單獨持有改造手槍罪責，是否有判決適用法則不當之違
法？又倘係後者，則乙○○是否另犯槍砲彈藥刀械管制條例第八
條第三項、第二項及同條例第十二條第三項、第二項之意圖供犯
罪之用，而未經許可出借可發射子彈具有殺傷力之手槍及子彈之
罪責？此部分原判決漏未論列審酌，亦難認無判決不適用法則之
違法。究竟實情如何，原判決事實未予釐清根究明白，理由欄復
對被告等人究係基於共同犯罪之意思，事先有犯意之合致而共同
非法持有槍彈，抑或乙○○係出於出借槍彈之犯意而出借槍彈予
甲○○，亦未敘明其認定之理由，亦屬判決理由不備。又原判決
認定被告等人分持槍枝，夥同分持棍棒之不詳姓名人十餘人與蔡
肇軒等人爆發衝突互毆，嗣被告等人並持槍殺害劉憬諭等情，則
分持棍棒參與互毆之十餘人對被告等持槍殺人一節是否知情？事
先有無犯意之聯絡？此關涉前開持棍棒參與互毆者是否為殺人之
共犯，自應於判決內詳予認定並敘明其認定之理由。乃原判決疏
未釐清說明，逕行判決，亦有未洽。檢察官及被告甲○○上訴意
旨指摘原判決不當，非無理由，應認原判決有撤銷發回更審之原
因。又原判決理由既敘明乙○○所為，有犯槍砲彈藥刀械管制條
例第八條第四項之未經許可而寄藏可發射子彈具有殺傷力之手槍
罪，惟據上論斷，卻漏未引用槍砲彈藥刀械管制條例第八條第四
項，案經發回，應注意及之，併予指明。
據上論結，應依刑事訴訟法第三百九十七條、第四百零一條，判
決如主文。
中　　華　　民　　國　九十六　年　 十二 　月　二十六　日
                      最高法院刑事第四庭
                          審判長法官  莊　登　照
                                法官  黃　一　鑫
                                法官  林　秀　夫
                                法官  徐　昌　錦
                                法官  許　錦　印
      本件正本證明與原本無異
                                      書  記  官
中　　華　　民　　國　九十七　年　  一　　月　　三　　日
                                                Ａ
